最高法院刑事判決　　　　　　　　九十六年度台非字第五三號
上　訴　人　最高法院檢察署檢察總長
被　　　告　甲○○
上列上訴人因被告違反槍砲彈藥刀械管制條例案件，對於台灣高
等法院中華民國九十五年一月十日刑事確定判決（九十三年度上
訴字第三五三一號，起訴案號：台灣桃園地方法院檢察署九十二
年度核退偵字第一九號），認為部分違背法令，提起非常上訴，
本院判決如下：
    主  文
原判決關於甲○○科刑諭知罰金如易服勞役折算標準違背法令部
分撤銷。
甲○○犯成年人與少年共同未經許可，持有手槍罪（累犯），所
處併科罰金新台幣貳拾萬元部分，如易服勞役，以罰金總額與陸
個月之日數比例折算。
    理  由
非常上訴理由稱：「一、按判決不適用法則或適用不當者，為違
背法令，刑事訴訟法第３７８條定有明文。又罰金無力完納者，
易服勞役，易服勞役以１元以上、３元以下，折算１日，但易服
勞役期限不得逾６個月，罰金總額折算逾６個月之日數者，以罰
金總額與６個月之日數比例折算，為行為時及裁判時刑法第四十
二條第１項後段、第２項、第３項所明定。復按刑法第４２條第
２項易服勞役者，就其原定數額提高為１百倍折算１日，並為其
時適用之罰金罰鍰提高標準條例第２條前段所明示。二、經查，
本件原確定判決判處被告有期徒刑６年，併科罰金新台幣２０萬
元，罰金部分如易服勞役，以銀元３百元折算１日，是以其諭知
之折算標準計算，上開罰金易服勞役之日數達２２２日，顯已逾
有利於被告之６個月勞役期限。參照前揭法律規定，應以罰金總
額與６個月之日數比例折算該易服勞役期間，始為適法。原判決
不察依刑法第４２條第２項規定逕為罰金宣告部分如易服勞役，
以３百元折算一日，自有適用法則不當之違背法令。三、案經確
定，爰依刑事訴訟法第４４１條、第４４３條提起非常上訴，以
資糾正。」等語。
本院按判決不適用法則或適用不當者，為違背法令，刑事訴訟法
第三百七十八條定有明文。又罰金無力完納者，易服勞役；易服
勞役，以一元以上三元以下，折算一日，但易服勞役期限不得逾
六個月；罰金總額折算逾六個月者，以罰金總額與六個月之日數
比例折算。又依刑法第四十二條第二項所處罰金易服勞役者，就
其原定數額提高為一百倍折算一日，修正前刑法第四十二條第二
項、第三項及修正前罰金罰鍰提高標準條例第二條前段分別定有
明文。本件被告甲○○因違反槍砲彈藥刀械管制條例案件，經原
審法院於民國九十五年一月十日，以九十三年度上訴字第三五三
一號判決，論以成年人與少年共同未經許可，持有手槍（累犯）
罪，量處「有期徒刑六年，併科罰金新台幣二十萬元」，並諭知
「罰金如易服勞役，以銀元三百元即新台幣九百元折算一日」。
經折算結果，其易服勞役期間為二百二十二日，顯已逾六個月之
日數，依上開規定及說明，自有適用法則不當之違背法令。案經
確定，且原判決不利於被告，非常上訴意旨執以指摘，洵有理由
，應由本院將原確定判決關於甲○○諭知罰金如易服勞役折算標
準違背法令部分撤銷，另行諭知罰金如易服勞役，以罰金總額與
六個月之日數比例折算，以資救濟。再按被告於犯罪時刑法第四
十二條第二、三項規定：「易服勞役以一元以上三元以下折算一
日，但勞役期限不得逾六月」、「罰金總額折算逾六個月之日數
者，以罰金總額折算與六個月之日數比例折算」。惟九十五年七
月一日修正公布施行之刑法第四十二條第三、五項規定：「易服
勞役以新台幣一千元、二千元或三千元折算一日，但勞役期限不
得逾一年」、「勞役總額折算逾一年之日數者，以罰金總額與一
年之日數比例折算」。比較新舊法結果，修正前後關於易服勞役
折算標準及勞役期限雖均有變更，但非常上訴程序，係代替原審
就其裁判時應適用之法律而為裁判，原審判決時，上開新刑法尚
未生效施行，自仍應適用原審裁判時所應適用之修正前刑法。併
此敘明。
據上論結，應依刑事訴訟法第四百四十七條第一項第一款，修正
前刑法第四十二條第三項，修正前罰金罰鍰提高標準條例第二條
前段，判決如主文。
中　　華　　民　　國　九十六　年　　三　　月　二十二　日
                      最高法院刑事第十二庭
                          審判長法官  池　啟　明
                                法官  郭　毓　洲
                                法官  韓　金　秀
                                法官  黃　梅　月
                                法官  黃　正　興
      本件正本證明與原本無異
                                      書  記  官
中　　華　　民　　國　九十六　年　　三　　月　二十六　日
                                                      Ｅ
